【裁判字號】    89,台上,3258
【裁判日期】    890608
【裁判案由】    盜匪
【裁判全文】
最高法院刑事判決                              八十九年度台上字第三二五八號
    上  訴  人  甲○○
右上訴人因盜匪案件，不服台灣高等法院中華民國八十九年三月六日第二審判決（八
十九年度上訴字第三七六號，起訴案號：台灣桃園地方法院檢察署八十八年度偵字第
一一七四四號），提起上訴，本院判決如左：
    主  文
上訴駁回。
    理  由
按刑事訴訟法第三百七十七條規定，上訴於第三審法院，非以判決違背法令為理由，
不得為之。是提起第三審上訴，應以原判決違背法令為理由，係屬法定要件。如果上
訴理由狀並未依據卷內訴訟資料，具體指摘原判決不適用何種法則或如何適用不當，
或所指摘原判決違法情事，顯與法律規定得為第三審上訴理由之違法情形，不相適合
時，均應認其上訴為違背法律上之程式，予以駁回。本件原判決綜合調查證據之結果
，認上訴人甲○○犯有懲治盜匪條例第五條第二項第一項第一款意圖為自己不法所有
，以強暴致使不能抗拒而取他人之物未遂罪之事實，因認第一審判決論上訴人以上開
罪名，並依刑法第二十六條前段未遂犯得按既遂犯之刑減輕之規定，減輕其刑後，量
處有期徒刑年玖月，並宣告褫奪公權貳年，為無不合，予以維持，駁回上訴人在第
二審之上訴，已詳認定犯罪事實之依據及憑以認定之理由，並對上訴人否認犯罪之
辯詞，如何不足採信，均已依據卷內資料予以指駁及說明，從形式上觀察，原判決並
無違背法令情形。上訴意旨謂：本件依原判決所認定之事實，被害人鍾佳慧騎乘機車
已到家，突受奇襲，一呼即由其弟鍾建邦到場施援，上訴人旋即逃離現場等情，基此
以觀，上訴人縱有奇襲行為，然被害人尚能作有效抵抗而無任何損失，即與強盜未遂
罪之構成要件不符，原判決仍論處上訴人強盜未遂罪刑，顯有未當等語，係就原判決
已詳為論斷與說明之事項，再為事實上之爭執，殊非適法之第三審上訴理由。又懲治
盜匪條例，自民國三十三年四月八日制定公布迄今，仍為有效之法律，為本院一向所
採之見解，上訴人強盜未遂，原判決援引該條例第五條第二項第一項第一款論罪科刑
，適用法則洵無違誤。上訴意旨指該條例已失效，其行為若應成立犯罪，亦僅應成立
搶奪未遂或妨害自由罪，尚有誤會。至刑法第五十九條之酌量減輕其刑，必於犯罪之
情狀，在客觀上足以引起一般同情，認為即予宣告法定低度刑期，猶嫌過重者，始有
其適用。卷查，上訴人於夜晚尾隨獨行女子，在四野無人之際，對被害人施以強暴，
欲強取其財物，因被害人高喊，其弟聞聲前來救援，上訴人始逃逸而未得逞，其犯罪
情狀，在客觀上不足以引起同情，原判決未適用刑法第五十九條之規定，酌量減輕其
刑，亦難謂有不適用法則之違法。此外，上訴人徒憑己意，對原審職權之適法行使及
原判決理由已詳為論斷之事項，任意爭辯，顯與法定上訴第三審之形式要件不符，其
上訴違背法律上之程式，應予駁回。
據上論結，應依刑事訴訟法第三百九十五條前段，判決如主文。
中      華      民      國    八十九    年      六      月      八      日
                              最高法院刑事第七庭
                                  審判長法官  謝  家  鶴
                                        法官  洪  文  章
                                        法官  花  滿  堂
                                        法官  陳  世  淙
                                        法官  洪  佳  濱
      右正本證明與原本無異
                                              書  記  官
中      華      民      國    八十九    年      六      月     二十     日


司法院資訊處製作；財團法人民間司法改革基金會備份。
